# 非同一控制评估增值确认递延形成商誉如何处理

提问人：冰冰北冰洋 时间：2021-04-16 10:57:34
陈版及各位朋友，请教一个问题，在企业合并过程中，购买方按评估价值购买股权，合并过程中对评估增值确认了递延所得税负债，形成了商誉。
此时企业特别不理解，本来是按评估值进行购买的，怎么会形成商誉。但根据准则中“合并产生的应纳税暂时性差异或可抵扣暂时性差异，在确认递延所得税负债或递延所得税资产的同时，相关的递延所得税费用（或收益），通常应调整企业合并中所确认的商誉”。想请教各位老师，这种情况下是否可以不确认递延所得税负债。如果确认递延形成的商誉，商誉减值如何测试。

回答人：chenyiwei
被审计单位的观点“建议不确认商誉和递延所得税负债，原因为购买方支付的对价与享有的净资产份额一致”存在一个实务中企业投资决策常见的误区。由于该交易是控股合并，购买方从该投资中未来可收回的现金流量是被购买方的股利分配和被购买方清算时的剩余财产，无论是股利还是剩余财产分配都是税后价值。因此，如果评估专家是根据税前现金流量、税前利率等方式确定出被购买方各项可辨认资产（或负债）的税前公允价值，如固定资产账面价值 100 万元（假定等于其计税基础），评估的税前公允价值为1,000万元，则该项资产可给投资方带来的现金流量为（1,000-100 ）×（1-25%）（假定被购买方企业所得税税率为25%）。因此，投资方在支付对价时必须考虑被购买方企业所得税的影响。如果同意按照被购买方税前净资产（税前资产的价值-税前负债的公允价值）一致的金额支付对价，则通常被认定为投资方自身愿意支付相比假定存在的公允市场中有序交易者愿意支付的更高的对价，该超额对价通常被认定为购买方相比有序交易者可在该项合并中获得更高更大的协同效应，即项目组所述的“获取购买方与被收购标的协同效应的公允价值”计入商誉。
若企业认为该对价支付时未预计能获取更多协同效应，而是忽视了对被购买方企业所得税义务的考虑，那么也可以认为是估价时的失误，导致了过高支付，将该过高支付的差额作为一项损失计入当期损益（购买方个别报表、合并报表均体现在当期损益），我们理解也可接受。
本案例中被审计单位应按照非同一控制下合并进行会计处理，在其合并报表中确认相关的商誉和递延所得税负债。但是，对于由此确认的商誉，其后续计量存在特殊考虑，详见证监会会计部组织编写的《上市公司执行企业会计准则案例解析（ 2020 ）》中的“案例5-11：因收购时资产评估增值确认递延所得税负债产生的商誉及其减值问题”。